---
format:
  html:
    code-fold: show
    code-summary: "Ocultar código"
    code-line-numbers: false
    code-annotations: false
    code-link: true
    code-tools:
        source: true
        toggle: true
        caption: "Código"
    code-overflow: scroll
    page-layout: full
editor_options:
  chunk_output_type: console
categories: ["geom_sf"]
execute:
  eval: false
  echo: true
  warning: false
title: "Crecimientos de rutas"
date: 2024-08-03
author: Víctor Gauto
---

Animación de crecimiento de rutas nacionales y provinciales, con centro en el Obelisco de Ciudad Autónoma de Buenos Aires.

![Animación de crecimiento de rutas.](crecimiento_rutas.mp4)

## Paquetes

```{r}
library(terra)
library(tidyterra)
library(magick)
library(showtext)
library(glue)
library(ggtext)
library(ggplot2)
library(purrr)
```

## Estilos

Colores.

```{r}
c1 <- "dodgerblue"
c2 <- "violetred"
c3 <- "grey95"
c4 <- "grey90"
```

Fuentes: Ubuntu y JetBrains Mono.

```{r}
font_add(
  family = "ubuntu",
  regular = "./fuente/Ubuntu-Regular.ttf",
  bold = "./fuente/Ubuntu-Bold.ttf",
  italic = "./fuente/Ubuntu-Italic.ttf"
)

font_add(
  family = "jet",
  regular = "./fuente/JetBrainsMonoNLNerdFontMono-Regular.ttf"
)

showtext_auto()
showtext_opts(dpi = 300)
```

## Epígrafe

```{r}
fuente <- glue(
  "Datos: <b style='color: {c1};'>Instituto Geográfico Nacional</b>"
)
autor <- glue("<span style='color:{c1};'>**Víctor Gauto**</span>")
icon_twitter <- glue("<span style='font-family:jet;'>&#xf099;</span>")
icon_instagram <- glue("<span style='font-family:jet;'>&#xf16d;</span>")
icon_github <- glue("<span style='font-family:jet;'>&#xf09b;</span>")
icon_mastodon <- glue("<span style='font-family:jet;'>&#xf0ad1;</span>")
icon_bsky <- glue("<span style='font-family:jet;'>&#xe28e;</span>")
usuario <- glue("<span style='color:{c1};'>**vhgauto**</span>")
sep <- glue("**|**")

mi_caption <- glue(
  "{fuente}<br>{autor} {sep} {icon_github} {icon_twitter} {icon_instagram} ",
  "{icon_mastodon} {icon_bsky} {usuario}"
)
```

## Funciones

Lectura y transformación de sistema de coordenadas geográficas.

```{r}
f_proj <- function(v) {
  project(vect(v), "EPSG:5346")
}
```

Generación y almacenamiento de mapas.

```{r}
f_gg <- function(x) {

  if (x < 10) {
    i <- paste0("0", x)
  } else {
    i <- x
  }

  g <- ggplot() +
    geom_spatvector(data = arg, fill = c4, color = NA) +
    geom_spatvector(
      data = lista_crop_pro[[x]], aes(color = "pro"), linewidth = .1,
      show.legend = TRUE, key_glyph = "path"
    ) +
    geom_spatvector(
      data = lista_crop_nac[[x]], fill = NA, aes(color = "nac"), linewidth = .2,
      show.legend = TRUE, key_glyph = "path"
    ) +
    scale_color_manual(
      breaks = c("nac", "pro"),
      labels = c("Ruta Nacional", "Ruta Provincial"),
      values = c(c1, c2)
    ) +
    labs(color = NULL, caption = mi_caption) +
    guides(
      color = guide_legend(override.aes = list(linewidth = 1))
    ) +
    theme_void() +
    theme(
      plot.background = element_rect(fill = c3, color = NA),
      plot.caption = element_markdown(
        family = "ubuntu", size = 8, color = c2, lineheight = 1.2,
        margin = margin(b = 5)
      ),
      legend.text = element_text(family = "ubuntu"),
      legend.position = "inside",
      legend.position.inside = c(.7, .3),
      legend.key.width = unit(20, "pt")
    )

  ggsave(
    plot = g,
    filename = paste0("./argentina/animaciones/crecimiento_rutas/", i, ".png"),
    width = 1000,
    height = 2084,
    units = "px"
  )

  print(glue::glue("\n\n--- Figura {i} generada ---\n\n"))
}
```

## Datos

Vector de Argentina, rutas nacionales y provinciales, y coordenadas del Obelisco.

```{r}
arg <- f_proj("./argentina/vectores/arg_continental.gpkg")

r_nac <- f_proj("./argentina/vectores/extras/LíneaRed vial nacional.json")
r_pro <- f_proj("./argentina/vectores/extras/LíneaRed vial provincial.json")

o <- vect(
  data.frame(x = -58.38162, y = -34.60376), geom = c("x", "y"),
  crs = "EPSG:4326"
) |>
  project("EPSG:5346")
```

## Figura

Lista de buffers alrededor del Obelisco, y los recortes de las rutas de cada uno.

```{r}
lista_buffer_nac <- map(seq(50, 2500, 25)*1e3, ~buffer(o, .x, quadsegs = 250))
lista_crop_nac <- map(lista_buffer_nac, ~terra::crop(r_nac, .x))
lista_crop_pro <- map(lista_buffer_nac, ~terra::crop(r_pro, .x))
```

Creación de cada figura.

```{r}
map(1:length(lista_buffer_nac), f_gg)
```

## Animación

Generación de la animación a partir de todas las figuras. El archivo de salida está en formato `.mp4`.

```{r}
av::av_encode_video(
  input = list.files(
    path = "./argentina/animaciones/crecimiento_rutas/",
    full.names = TRUE, pattern = ".png"
  ),
  output = "./argentina/animaciones/crecimiento_rutas.mp4"
)
```

Elimino los mapas creados y la carpeta que los contiene.

```{r}
unlink("./argentina/animaciones/crecimiento_rutas/", recursive = TRUE)
```

